【裁判字號】    98,訴,1043
【裁判日期】    990208
【裁判案由】    搶奪等
【裁判全文】
臺灣基隆地方法院刑事判決              98年度訴字第1043號
公  訴  人  臺灣基隆地方法院檢察署檢察官
被      告  壬○○
            寅○○
            戊○○
上列被告因搶奪等案件，經檢察官提起公訴（97年度偵字第5139
號、97年度偵字第5217號、98年度偵字第3768號），本院判決如
下：
    主  文
壬○○竊盜，累犯，處有期徒刑肆月。又共同意圖為自己不法之
所有，而搶奪他人之動產，未遂，累犯，處有期徒刑壹年。又共
同意圖為自己不法之所有，而搶奪他人之動產，累犯，處有期徒
刑壹年陸月。應執行有期徒刑貳年陸月。
寅○○共同意圖為自己不法之所有，而搶奪他人之動產，未遂，
累犯，處有期徒刑壹年。又共同意圖為自己不法之所有，而搶奪
他人之動產，累犯，處有期徒刑壹年陸月。又攜帶兇器竊盜，累
犯，處有期徒刑捌月。又共同意圖為自己不法之所有，而搶奪他
人之動產，累犯，處有期徒刑壹年陸月。應執行有期徒刑肆年。
戊○○無罪。
    事  實
一、前科事實：
  (一)壬○○部分：
    1.壬○○前因強盜、竊盜2案件，經本院於91年11月12日以
      91年度訴字第490號分別判處有期徒刑3年6月、4年，定應
      執行有期徒刑為3年9月，嗣經臺灣高等法院於92年4月3日
      以92年度上訴字第307號判決上訴駁回確定，並於95年3月
      20日縮短刑期假釋期間，所餘刑期並付保護管束，又於95
      年11月9日保護管束期滿未經撤銷假釋，其未執行之刑，
      以已執行論而視為執行完畢。
    2.壬○○因公共危險案件，經本院於97年6月23日以97年度
      基交簡字第161號，判處有期徒刑3月確定，並於97年8月
      25日易科罰金執行完畢。（以上2罪均構成累犯）
  (二)寅○○部分：
    寅○○前因詐欺案件，經臺灣臺中地方法院於95年5月11日
    以94年度金訴緝字第5號判處有期徒刑2月確定，並於95年9
    月10日縮刑期滿執行完畢。（構成累犯）
二、本案事實：
  (一)壬○○意圖為自己不法之所有，於97年11月8日下午7時許，
    在基隆市○○區○○路212巷16號前，利用己○○未將其所
    有車牌號碼LP3-795號重型機車上之鑰匙拔出之際，徒手以
    該鑰匙發動上開機車，竊取該機車得手後，供己使用。
  (二)寅○○與壬○○基於共同意圖為自己不法所有之犯意聯絡，
    於97年11月27日下午2時許，推由寅○○騎乘車號LP3-795號
    機車搭載壬○○，行經基隆市○○區○○街119巷口時，見
    甲○○獨自行走，認有機可趁，彼等遂騎車上前佯裝問路，
    甲○○回答後，寅○○仍騎車尾隨在甲○○後方，直至教忠
    街121巷口時，壬○○隨即下車將安全帽取下，趁甲○○不
    及防備之際，徒手搶奪甲○○左肩上之包包，甲○○用力夾
    緊包包並蹲下，且以眼睛瞪壬○○，寅○○即向壬○○稱：
    「做啥，快點（臺語）」，壬○○遂將手放開，並跳上機車
    離去而未得手。
  (三)寅○○與壬○○（壬○○部分檢察官誤為不起訴處分）復基
    於共同意圖為自己不法所有之犯意聯絡，於97年11月27日下
    午3時5分左右，推由寅○○騎乘車牌號碼LP3-795號機車搭
    載壬○○，行經基隆市○○區○○路260巷34弄27號附近，
    見癸○○與其母丑○○在該處散步，寅○○遂騎車靠近癸○○，趁癸○○不及防備之際，由壬○○下車徒手搶奪癸○○
    之手提包1只（內有現金新臺幣（以下同）4000多元、身分
    證、健保卡、郵局提款卡、鑰匙1串、行動電話1支）得手，
    拉扯時造成癸○○左右膝擦傷，丑○○左膝擦傷（傷害部分
    均未提出告訴）。
  (四)寅○○因騎乘車牌號碼LP3-795號重型機車，為竊盜（竊盜
    部分業經本院以98年度易字第116號判處應執行有期徒刑1年
    ）及搶奪行為多次，恐遭警循車號查獲，竟意圖為自己不法
    之所有，於97年11月27日晚間11時許，在臺北縣瑞芳鎮○○
    街36號前，以客觀上足以對人之生命、身體及安全構成威脅
    ，具有危險性之兇器「扳手」（長約10至15公分）1支，竊
    取丁○○所有之車牌號碼AC9-282號車牌1片得手，旋即將上
    開機車上之LP3-795號車牌取下，更換為AC9-282號車牌，並
    將取下之LP3-795號車牌，棄置在臺北縣瑞芳鎮○○路464號
    前。
  (五)寅○○與壬○○基於共同意圖為自己不法所有之犯意聯絡，
    於97年11月28日凌晨1時35分左右，推由寅○○騎乘上開改
    懸掛車牌號碼AC9-282號車牌之重型機車，搭載壬○○，行
    經基隆市○○區○○街142號前，見丙○○獨自騎乘機車，
    認有機可趁，寅○○即騎乘上開機車自後方撞及丙○○所騎
    乘之機車，丙○○因而人車倒地（丙○○腳受有傷害部分未
    據告訴），壬○○遂下車佯裝關心，並趁丙○○不及防備之
    際，徒手將丙○○所有尚在實力支配下，掉落於地上之LV皮
    包1只（內有LV皮夾、現金3、4000元、身分證、健保卡、基
    隆一信金融卡、中國信託金融卡、鑰匙1支及序號000000000
    000000號行動電話1具（內插SIM卡1張）搶奪得手，隨即坐
    上寅○○騎乘之上開機車逃逸。嗣經己○○、甲○○、癸○○、丑○○、丁○○及丙○○先後報警處理，經警調閱監視
    錄影畫面，而循線查獲。
三、案經基隆市警察局第二分局、第三分局分別報告臺灣基隆地
    方法院檢察署檢察官暨該檢察署檢察官自動檢舉偵查終結提
    起公訴。
    理  由
甲、有罪部分：
壹、證據能力部分：
一、被告寅○○警詢自白部分：
    按被告之自白，非出於強暴、脅迫、利誘、詐欺、疲勞訊問
    、違法羈押或其他不正之方法，且與事實相符者，得為證據
    ，刑事訴訟法第156條第1項定有明文。查被告寅○○於偵查
    中供稱：「（那為何在警察局時要承認？）因為警察逼我。
    （警察有刑求你嗎？）但是在車上有被打。（為何之前沒說
    在車上有被打？）因為警詢筆錄上不能這樣說。（為何在檢
    察官這裡開庭開這麼多次都不講你在車上被打，現在才要講
    ？）（不語）」（見97偵5217卷第111頁）」，經本院於99
    年1月25日當庭依職權訊問被告寅○○，被告寅○○供稱：
    「（請說明為何警詢筆錄你要自白是你做的？）我有講這個
    話嗎？（警察當時有對你強暴、脅迫、利誘、詐欺、違法羈
    押等手段要你自白嗎？）（沈默）」（見本院卷99年1月25
    日審判筆錄第15頁），觀諸被告寅○○係分別於基隆市警察
    局第三分局偵查隊、第二分局東光派出所及深澳坑派出所，
    向證人即警員子○○、辛○○及庚○○，自白上開各次搶奪
    犯行，若被告寅○○果有遭受警方以不正方式取得自白，則
    被告寅○○應能具體指出渠遭受不正方式取供之經過，然被
    告寅○○僅表示在車上被打，亦未對為何在接連3次員警詢
    問時，均坦承各該搶奪犯行作出說明，是則被告寅○○是否
    確有遭受員警不正方法取供，已屬有疑，況被告寅○○於偵
    查時及審理中均不乏機會，就渠遭受不正方法之經過做出指
    控，然被告寅○○捨此不為，空以車上被打及沈默無言方式
    回應，是以被告寅○○辯稱在警詢時自白，是警察所逼乙情
    ，殊難採信，因認被告寅○○於警詢時所述，係出自其自由
    意識所為之任意性自白，依前開規定，應認有證據能力。
二、被告不爭執部分
  (一)非供述證據：
    經本院爰引下列非供述證據：贓物認領保管單3紙、車籍查
    詢-基本資料詳細畫面1張、失車-唯讀案件基本資料1張、基
    隆市警察局車輛尋獲電腦輸入單2張、監視錄影翻拍照片12
    張及照45張，經查均無公務員違法取證之情事存在，是均有
    證據能力先予敘明。
  (二)供述證據：
    按被告以外之人於審判外之言詞或書面陳述，除法律有規定
    者外，不得作為證據。又被告以外之人於審判外之陳述，雖
    不符合同法第159條之1至第159條之4之規定，但經當事人於
    審判程序同意作為證據，法院審酌該言詞陳述或書面陳述作
    成時之情況，認為適當者，亦得為證據。當事人、代理人或
    辯護人於法院調查證據時，知有第159條第1項不得為證據之
    情形，而未於言詞辯論終結前聲明異議者，視為有前項之同
    意，刑事訴訟法第159條第1項及第159條之5分別定有明文。
    經查，本院爰引之證人即被害人己○○、甲○○、癸○○、
    丑○○、丁○○及丙○○；證人褚霈臻；證人即同案被告寅
    ○○及壬○○分別於警詢時及偵查中所為之證詞、鈦伝轉讓
    切結書1張等言詞及書面陳述，檢察官及被告2人均於本院調
    查證據時，知有刑事訴訟法第159條第1項不得為證據之情形
    ，而未於言詞辯論終結前聲明異議，依刑事訴訟法第159條
    之5之規定，視為同意作為證據，而具有證據能力。
貳、實體部分
一、認定事實所憑之證據及理由：
  (一)關於事實(一)部分：
    上開事實，業據被告壬○○於警詢時、本院準備程序及審理
    中均自白不諱，核與證人即被害人己○○於警詢時證述遭竊
    情節相符，並有贓物認領保管單1張、車籍查詢-基本資料詳
    細畫面1張、失車-唯讀案件基本資料1張、基隆市警察局車
    輛尋獲電腦輸入單1張及照片4張均附卷可稽，是被告壬○○
    自白與事實相符，堪以採信。綜上本件事證明確，被告壬○○此部分犯行洵堪認定。
  (二)關於事實(二)部分：
    訊據被告壬○○、寅○○均矢口否認涉有上開檢察官所指之
    搶奪犯行，被告壬○○辯稱略以：「我偷到上開機車後，交
    給寅○○使用，97年11月27日沒有與寅○○在教忠街121巷
    一帶活動，當天我在基隆市○○路朋友家中睡覺」。至被告
    寅○○則略以：「97年11月27日當時，我在一坑路附近，是
    因為上開機車是在我持有管理中，所以警察當時說是我，我
    就承認，後來我覺得不對勁，所以否認」等語置辯。惟查：
    1.被告壬○○於前揭時間及地點竊得上開機車1輛，並交由
      被告寅○○使用，業據被告壬○○於警詢時、本院準備程
      序及審理中均供述明確，核與證人即同案被告寅○○於偵
      查中具結證述略以：「97年11月22日我有騎乘車牌號碼LP
      3-795號機車載壬○○去偷東西，97年11月27日晚上11點
      ，我有在瑞芳鎮○○街36號前，偷AC9-282號機車車牌，
      得手後將該車牌裝在上開機車上，以避免被人認出曾騎上
      開機車竊盜。」等語（見97偵51 39卷第66-74頁）相符。
      足見上開機車自被告壬○○竊得後，至97年11月27日晚間
      11時之間，均在被告寅○○持有管理中之事實，首堪認定
      。
    2.被告寅○○於警詢時供稱略以：「於97年11月27日14時許
      ，我騎機車後載壬○○，行經基隆市○○區○○街121巷
      附近時，見一名中年婦人，手提包背在右肩上，由我提議
      行搶，壬○○則下車行搶，因皮包被中年婦人拉回，我們
      未得手即騎乘機車逃逸離去。」（見97偵5217卷第6-8頁
      ）等語。核與證人甲○○於警詢時、偵查中及審理中證述
      略以：「當時我在深美國小總站下車，行經教忠街119巷
      口時，有2名男子騎1台機車向我問路，問完後仍在後跟隨
      我，直到我走至教忠街121巷口時，乘坐後座的男子下車
      ，自我背後搶我背在左肩的手提包，但是因為我夾得很緊
      ，所以他沒有得手，後來他還想搶的時候，我用眼睛瞪他
      ，前座騎乘機車者便跟他說『做啥，快點』，於是他就跳
      上車，加速騎乘機車逃逸。騎車的人體格很好，身高大約
      有180公分，後座搶我的人比較瘦小，應該有160幾公分。
      因為下車搶我的人，把安全帽脫掉，我有看到他的下巴、
      頸部及耳朵，所以我才認得。他瘦瘦的，頭髮長長的，耳
      朵比較開，下巴的骨頭很清楚，穿七分褲，安全帽是淺色
      的，而且他的耳朵很特別，是招風耳，且眼睛很容易眨，
      所以我能指認搶我的人就是壬○○。」等語（見97偵5217
      卷第36-38頁、第102-111頁，本院99年1月25日審判筆錄
      ）大致相符。並有監視錄影翻拍畫面2張及現場照片3張附
      卷可稽。衡以證人甲○○與被告壬○○間互不相識，殆無
      刻意誣陷之理，且依其所述與搶犯接觸、目視過程，確有
      足以認清對方面貌之機會，而證人甲○○所指認被告寅○○、壬○○的身高及長相特徵，均與彼等相符，況佐以被
      告寅○○警詢時供承本件搶奪情節，又與證人甲○○所指
      證之被害情節大致相符，因認證人甲○○前揭指證當屬事
      實，可以採信。至於被告壬○○辯稱略以：「我腳上及手
      臂上有刺青」等語，證人甲○○於審理中結證稱略以：「
      我沒有注意到有沒有刺青，如果有的話應該很明顯，我會
      看得到。」等語，然自卷附監視錄影翻拍畫面以觀，乘坐
      機車後座者，身穿長袖衣物，褲子為七分褲，證人甲○○
      當無法看見被告壬○○手臂有無刺青，且衡以搶奪過程發
      生緊急、歷時短暫，證人甲○○能否留意並記憶到被告壬○○腳上有無刺青之枝微末節，不能無疑，是則不能以證
      人甲○○並未指認騎乘後座者，有刺青特徵，即據此反推
      本件搶奪犯行並非被告壬○○所為。
    3.再稽之被告壬○○於警詢時供述略以：「經我親眼看警方
      所提供之搶嫌照片後，我能確定騎乘車號LP3-795號機車
      上駕駛前座為寅○○本人，而後座不是我，也不知道後座
      是什麼人」等語（見97偵5217卷第32頁），佐以被告寅○○與壬○○所使用之上開機車，始終在被告寅○○持有管
      理下乙情，是則被告壬○○所指認被告寅○○即為監視錄
      影翻拍畫面中騎乘機車者，當可採信。故而監視錄影器所
      拍下被告寅○○與壬○○行搶後逃逸畫面，業已分據被告
      寅○○、壬○○及證人甲○○指認明確，益徵被告寅○○
      與壬○○確有於上開時間及地點，騎乘機車行搶證人甲○○。
    4.被告寅○○於員警詢問過程中，並未使用利誘或其他強暴
      脅迫方法，而取得被告寅○○之非任意性自白，業如前述
      ，且據證人即製作被告寅○○警詢筆錄員警庚○○於審理
      中結證稱略以：「被害人以電話跟我們報案後，當時並未
      製作筆錄，之後我們有員警到現場，並調閱監視錄影畫面
      ，發現監視錄影畫面中之嫌疑人與東光所搶案之嫌疑人相
      同，於是我們將寅○○由東光派出所載至深澳派出所製作
      警詢筆錄，提示監視錄影畫面之後，寅○○就承認犯行，
      並指出後座者為壬○○。至於被害人甲○○是在寅○○製
      作警詢筆錄後，始於97年11月29日14時30分製作第一次警
      詢筆錄。」等語（見本院99年1月25日審判筆錄第16-19頁
      ），是被告寅○○向證人庚○○自白具體搶奪犯行情節在
      先，而證人甲○○製作警詢筆錄在後，互核二者對於搶奪
      情節供述內容並無二致，若非上開被告寅○○與壬○○搶
      奪犯行確屬實情，則被告寅○○如何能在證人甲○○尚未
      具體陳述遭搶經過前，即能預為相同內容之搶奪情節自白
      ，益徵被告寅○○於警詢時之自白，當為實情，可以採信
      。至於被告寅○○嗣於偵查及本院審判過程中，翻異前詞
      ，否認行搶，應屬卸責之詞，不足採信。綜上，本件事證
      明確，被告寅○○與壬○○此部分之犯行洵堪認定。
  (三)關於事實(三)部分：
    訊據被告壬○○、寅○○均矢口否認涉有上開檢察官所指之
    搶奪犯行，被告壬○○辯稱略以：「我偷到上開機車後，交
    給寅○○使用，97年11月27日15時當時我在基隆市○○路朋
    友綽號『阿輝』家中睡覺，當天穿著藍色短袖上衣、藍色牛
    仔褲。」云云。被告寅○○則略以：「97年11月27日15時，
    我從礦工醫院離開，沒有和壬○○在基隆市暖暖區260巷34
    弄27號附近搶奪婦人的手提包，那天在一坑路398號朋友住
    處時，『黑面宗』、『矮仔全』有跟我說是他們2人做的。
    」等語置辯。惟查：
    1.被告寅○○於警詢時供稱略以：「97年11月27日15時5分
      ，我騎乘機車後載壬○○，因我與壬○○毒癮發作，我們
      2人又沒有錢買毒品，於是我提議行搶，在基隆市○○區
      ○○路260巷34弄27號附近時，見有2名中年婦人行經該處
      ，便由壬○○下車行搶，一開始拿手提包之婦人與壬○○
      拉扯，另一名婦人見狀也加入拉扯，我見狀後叫壬○○用
      力拉扯，在拉扯過程中，其中有一名婦人拉到我所戴的安
      全帽，導致我所戴的安全帽掉落在現場，壬○○得手後，
      我們騎車往碇內街幸福華城社區方向逃逸，平分所搶得之
      現金4000多元後，壬○○將上開手提包棄置碇內街產業道
      路旁。監視錄影器翻拍畫面相片中騎乘機車頭戴安全帽的
      是我，後座未戴安全帽的是壬○○，因我原先所戴的安全
      已掉落在現場，在逃逸時怕遭警方盤查，故我要求壬○○
      將安全帽交給我配戴。」等語（見97偵5139卷第4-6頁）
      。核與證人癸○○於警詢時證述略以：「97年11月27日
      15時5分許，我與我母親丑○○在案發現場附近散步，走
      至源遠路260巷34弄27號附近時，2名歹徒共騎乘車牌號碼
      LP3-795號重型機車靠近過來，由後座的歹徒下車徒手搶
      奪我身上的手提包，但被我拉回，此時該歹徒轉向我母親
      欲搶奪其所有手提包，我即將我母親拉回抱住，歹徒見狀
      無法得手而鬆手，但騎乘機車歹徒以『麥驚麥驚甲搶甲搶
      （臺語）』，後座歹徒用力將我的手提包搶走，騎機車的
      歹徒頭戴紅黑色半罩式安全帽，後座者戴白色半罩式安全
      帽，騎機車歹徒的安全帽有我拉到，掉落在現場，拉扯時
      造成我左右膝受傷，我母親左膝受傷。」等語（見97偵51
      39卷第9-10頁）證人丑○○於警詢時證述略以：「97年
      11月27日15時5分許，我與我女兒癸○○在案發現場附近
      散步，走至源遠路260巷34弄27號附近時，2名歹徒共騎乘
      車牌號碼LP3-795號重型機車靠近過來，由後座的歹徒下
      車徒手搶奪我女兒身上的手提包，但被拉回，此時該歹徒
      轉向我欲搶奪我的手提包，我女兒將我拉回抱住，歹徒見
      狀無法得手而鬆手，但騎乘機車歹徒以『麥驚麥驚甲搶甲
      搶（臺語）』，後座歹徒用力將我的手提包搶走，騎機車
      的歹徒頭戴紅黑色半罩式安全帽，後座者戴白色半罩式安
      全帽，騎機車歹徒的安全帽有我女兒拉到，掉落在現場，
      拉扯時造成我左膝受傷，我女兒左右膝受傷。」等語（見
      97偵5139卷第11-12頁）大致相符，且有監視錄影畫面翻
      拍照片2張及照片14張均附卷可稽，對照本件搶奪犯行前
      後監視錄影畫面翻拍相片2張，騎乘機車者原本頭戴黑色
      安全帽機車，後座者則是白色安全帽，於本件搶奪犯行發
      生後，騎乘機車者改戴白色安全帽，後座者則未戴安全帽
      乙節，與證人寅○○警詢自白、證人癸○○及丑○○分別
      所述，拉扯下騎乘機車者所戴安全帽，被告寅○○為避免
      遭員警盤查，故要求被告壬○○將其所戴之安全帽交給渠
      戴乙情一致，且衡以證人癸○○及丑○○與被告寅○○均
      互不相識，又無仇隙怨懟，殆無刻意誣陷之理，且所證述
      遭搶情節，又與被告寅○○警詢時自白相符，足見證人癸○○及丑○○所指應非虛妄，可以採信。至於證人癸○○
      於偵查中與警詢時所證述內容略有出入，及其無法明確指
      認係被告寅○○所為，此或因當時搶奪案事出緊急，歷時
      甚短，證人癸○○為防衛自身財物及保護其母丑○○之安
      全，無暇留心被告寅○○長相特徵所致，當不能據此反推
      被告寅○○未犯下本件搶奪犯行。
    2.稽之被告壬○○於警詢時供述略以：「經警方提示監視錄
      影器翻拍相片2張後，騎乘機車者為寅○○。」等語（見
      97偵5139卷第36頁），佐以被告寅○○與壬○○所使用之
      上開機車，始終在被告寅○○持有管理下乙情，是則被告
      壬○○所指認被告寅○○即為監視錄影翻拍畫面中騎乘機
      車者，當可採信。況對比上開事實(二)卷附監視錄影畫面翻
      拍相片2張，監視錄影器在97年11月27日14時許及同日15
      時5分左右，分別所拍攝到騎乘機車者均身著黑色外套，
      後座者均身穿灰色長袖衣服，著白色短褲，顯見監視錄影
      畫面前後所示之人，應屬相同。綜上，被告寅○○、壬○○在上開事實(二)搶奪未遂後，旋即緊接犯下本件搶奪犯行
      ，罪證明確。
    3.被告寅○○於員警詢問過程中，並未使用利誘或其他強暴
      脅迫方法，而取得被告寅○○之非任意性自白，業如前述
      ，且據證人即製作被告寅○○警詢筆錄員警子○○於審理
      中結證稱略以：「被害人劉姓母女先向碇內派出所報案，
      然後我們調閱監視錄影器畫面，得知作案車輛是LP3-795
      號，後來知道東光派出所有查到這台機車，還有騎用人，
      於是我們擷取監視錄影畫面問寅○○，寅○○當時承認是
      他。本案我大概知道寅○○行搶的過程，但具體行搶過程
      是寅○○自己供述出來的，寅○○供述後，我才製作被害
      人劉姓母女筆錄，發現確實和被害人劉姓母女所述被害情
      節一致。寅○○有帶我們去源遠路現場，好像是繞了2圈
      還是3圈，寅○○才明確指出說怎麼走，犯罪現場在哪，
      在什麼地方看到被害人。」等語（見本院99年1月25日審
      判筆錄第19-23頁）。查被告寅○○向證人子○○自白具
      體搶奪犯罪情節在先，而證人癸○○及丑○○製作警詢筆
      錄在後，互核二者對於搶奪具體情節供述內容並無二致，
      若非上開被告寅○○搶奪犯行確屬實情，則被告寅○○如
      何能在證人癸○○及丑○○尚未具體陳述遭搶經過前，即
      能預為相同內容之搶奪犯行自白，故而被告寅○○於警詢
      時之自白，當為實情，可以採信。至於被告寅○○嗣於偵
      查及本院審判過程中，翻異前詞，否認行搶，應屬卸責之
      詞，不足採信。綜上，本件事證明確，被告寅○○與經檢
      察官誤為不起訴處分之壬○○共同犯下此一搶奪犯行，洵
      堪認定。
  (四)關於事實(四)部分：
    前揭事實，業據被告寅○○於警詢時、本院準備程序及審理
    中均坦承不諱，核與證人丁○○於警詢時所證述遭竊情節相
    符，並有贓物認領保管單1張、基隆市警察局車輛尋獲電腦
    輸入單1張、監視錄影畫面翻拍照片7張及照片16張均附卷可
    稽，是被告寅○○自白與事實相符，足堪採信。綜上，本件
    事證明確，被告寅○○此部分之犯行洵堪認定。
  (五)關於事實(五)部分：
    訊據被告壬○○、寅○○均矢口否認涉有上開檢察官所指之
    搶奪犯行，被告壬○○辯稱略以：「97年11月28日凌晨1時
    35分我沒有與寅○○在崇法街142號一帶搶奪，當時我在基
    隆市○○路朋友綽號『阿輝』家中過夜。我竊取上開機車是
    做交通工具之用，只有我與寅○○使用該部機車，因為他知
    道鑰匙放在哪裡，因此有時他使用該部機車我並不知道，至
    於為何上開機車的車牌變成懸掛AC9-282號車牌，我也不知
    情。」。被告寅○○則略以：「我在朋友家時，『一塵』和
    『黑雄』有來，提到97年11月28凌晨是他們搶得」等語置辯
    。惟查：
    1.被告寅○○於警詢時供稱略以：「於97年11月28日凌晨1
      時35分左右，我騎乘車牌號碼AC9-282號重型機車後座載
      壬○○，行經基隆市○○街142號附近時，我從車牌號碼
      K7G-716號重型機車後方撞擊該車機車騎士，被害人跌倒
      後，由壬○○下車搶奪被害人所有之LV背包，搶奪得手之
      物件有2個LV包包，內有現金3300元、手機1支及身分證等
      物，現金我與壬○○平分，手機在壬○○那裡，包包與證
      件不知壬○○置於何處，當時我頭戴香檳色安全帽，壬○○則戴藍白相間安全帽。」等語（見97偵5217卷第44-47
      頁）。核與證人丙○○於警詢時、偵查中證述略以：「我
      家住在崇法街，97年11月28日凌晨1時35分左右，我騎乘
      車牌號碼K7G-716號重型機車，行經基隆市○○區○○街
      142號前，後方2名男子共騎乘車牌號碼AC9-282號重型機
      車將我撞倒後，我腳有受傷流血，然後搶奪我從腳踏板掉
      到地上之咖啡色LV皮包，內有LV皮夾、身分證、健保卡、
      基隆一信金融卡、中國信託金融卡、粉紅色LG手機、現金
      約3、4千元及家用鑰匙1支。」等語（見97偵5217卷第50-
      52頁、97偵5139卷第94-96頁）大致相符，並有贓物認領
      保管單1紙、監視錄影翻拍畫面1張及照片10張均附卷可稽
      。衡以證人丙○○與被告2人間均互不相識，又無仇隙怨
      懟，殆無刻意誣陷之理，且所證述遭搶基本情節，更與被
      告寅○○警詢時之自白及證述相符，足見證人丙○○所指
      當非虛妄，自堪採信。
    2.被告壬○○於前揭時間及地點竊得上開機車1部，並交由
      被告寅○○使用，業據被告壬○○供述明確，已如前述，
      又被告壬○○、寅○○利用上開機車，除本案所涉竊盜及
      搶奪犯行外，更另犯有3次竊盜罪，此有本院98年度易字
      第116號及98年度易緝字第8號判決足參，是則證人即同案
      被告寅○○於偵查中具結證述略以：「97年11月22日我有
      騎乘車牌號碼LP3-795號機車載壬○○去偷東西，97年11
      月27日晚上11點，我有在瑞芳鎮○○街36號偷AC9-282號
      機車車牌，得手後將該車牌裝在上開機車上，以避免被人
      認出曾騎上開機車偷竊。」等語（見97偵5139卷第66-74
      頁），即屬可信。復觀諸本次搶奪時間為97年11月28日凌
      晨1時35分左右，而被告寅○○係於97年11月27日晚間11
      時許竊得上開車牌號碼AC9-282號車牌，並更換至上開機
      車上，兩者相距時間不過2小時，被告寅○○既為規避查
      緝之目的，以便遂行他件犯罪而更換車牌，足徵被告寅○○在更換車牌後至證人丙○○遭搶緊密期間內，上開機車
      仍在其持有管理中，況被告寅○○又無法說明在渠更換車
      牌後，將上開機車交付予何人使用，空以無法查證之「一
      塵」、「黑雄」所搶等詞置辯，顯屬無稽，難以採信。再
      稽之證人即同案被告壬○○於警詢時證述略以：「警方所
      提供之作案現場照片，其機車者為寅○○，後座之人我不
      知道。」等語（見97偵5217卷第22頁），益證被告寅○○
      與壬○○所使用之上開機車，始終在被告寅○○持有管理
      下。據上，相互勾稽以觀，被告寅○○與壬○○確有於上
      開時間及地點，騎乘機車行搶證人丙○○乙情甚明。
    3.被告寅○○於員警詢問過程中，並未使用利誘或其他強暴
      脅迫方法，而取得被告寅○○之非任意性自白，業如前述
      ，且據證人即製作被告寅○○警詢筆錄員警李立洋於審理
      中結證稱略以：「被害人遭搶奪的崇法街路段，監視錄影
      器畫面比較不清楚，後來我們針對車牌失竊的地點，到現
      場調閱監視器錄影畫面，就查出是寅○○涉嫌竊取這面車
      牌，後來寅○○到東光派出所看到偷竊車牌之監視錄影畫
      面之後，就坦承有搶奪丙○○，寅○○有帶我們到崇法街
      搶奪現場去照相，寅○○有帶我們到基隆市信義區及中正
      區一帶找尋上開機車，因他說對地形不熟悉，我們去市區
      找了1、2個小時，也沒有找到，後來是安瀾橋派出所員警
      在其轄內聖母廟的巷子內找到，並在棄置現場內發現丙○○被搶走之LV包包。」等語（見本院99年1月25日審判筆
      錄第9-16頁）。被告寅○○既能主動帶領員警前往行搶地
      點，益徵被告寅○○確有在上開時間及地點，搶奪證人丙○○財物乙情屬實，雖被告寅○○未能正確指出棄置上開
      機車之正確位置，然被告寅○○引導員警搜尋信義區及中
      正區等範圍，亦與同屬中正區之安瀾橋派出所轄區，相去
      不遠，此或因被告寅○○不熟悉該處地點所致，是被告寅
      ○○對於其所棄置上開機車之地點，既能大致指出，足見
      被告寅○○搶奪證人丙○○後，將上開機車棄置在前揭尋
      獲地點乙節屬實，益證被告寅○○於警詢時之自白及證述
      ，確為實情，堪以採信。至於被告寅○○嗣於偵查及本院
      審判過程中，翻異前詞，否認行搶，應屬卸責之詞，不足
      採信。綜上，本件事證明確，被告寅○○與壬○○此部分
      之犯行亦堪認定。
二、論罪科刑：
  (一)按搶奪罪之性質，係乘人不備而掠取之，故須用不法之腕力
    ，自財物所持人支配範圍內，移轉於自己之所持，方與該項
    罪質相符，此觀最高法院19年上字第533號判例意旨可知。
    查上開事實(二)(三)(五)中，當時被害人甲○○、癸○○、丑○○
    及丙○○，對其等所有之財物均尚在其實力支配範圍之下，
    被告寅○○及壬○○猶以不法之腕力搶奪之，均已該當刑法
    第325條搶奪罪之構成要件。次按刑法第321條第1項第3款之
    攜帶兇器竊盜罪，係以行為人攜帶兇器竊盜為其加重條件，
    此所謂兇器，其種類並無限制，凡客觀上足對人之生命、身
    體、安全構成威脅，具有危險性之兇器均屬之，且祇須行竊
    時攜帶此種具有危險性之兇器為已足，並不以攜帶之初有行
    兇之意圖為必要，此觀最高法院79年臺上字第5253號判例意
    旨自明。經查，被告寅○○為上開事實(四)犯行所持有之「扳
    手」1支，長約10至15公分，且係金屬材質，業據其供陳屬
    實，堪認該「扳手」之質地堅硬，在客觀上確足以對人之生
    命、身體及安全構成威脅，而具有相當之危險性，自屬刑法
    上所稱之兇器無誤，被告寅○○攜帶該「扳手」為上開事實
    (四)犯行，揆諸首揭說明，即已該當攜帶兇器之加重要件。
  (二)核被告壬○○所為，係犯刑法第320條第1項之竊盜罪、第
    325條第3項、第1項之搶奪未遂罪及第325條第1項之搶奪罪
    。被告寅○○所為，係犯刑法第321條第1項第3款之攜帶兇
    器竊盜罪、第325條第3項、第1項之搶奪未遂罪及第325條第
    1項之搶奪罪2次。被告壬○○與寅○○間，就上開事實(二)(三)
    (五)部分，有犯意聯絡及行為分擔，為共同正犯。被告壬○○
    、寅○○分別所犯上開竊盜及搶奪各罪間，其等犯意各別，
    行為互殊，均應分論併罰。又被告寅○○與壬○○前曾受如
    事實欄所載有期徒刑之執行完畢，有臺灣高等法院被告前案
    紀錄表附卷可稽，其2人於5年以內故意再犯本案有期徒刑以
    上之罪，為累犯，彼等所犯上開各罪，均應依刑法第47條第
    1項之規定加重其刑。就事實(二)部分，被告寅○○與壬○○
    係基於共同為自己不法所有之意圖，而已著手實施搶奪之行
    為，惟因被害人甲○○未鬆手，致未得逞，被告寅○○與壬○○均為未遂犯，應依刑法第25條第2項規定減輕其刑，是
    就此部分，刑有加重及減輕者，先加後減之。爰審酌被告寅
    ○○與壬○○行為時均為成年男子，正值年輕力壯之期，不
    思以正當途徑賺錢供己所需，竟竊取他人所有之財物，及以
    騎乘機車之方式搶奪被害人財物，且以婦女為行搶對象，對
    婦女人身安全造成嚴重威脅，並破壞社會秩序，所生危害甚
    大，並衡以被告寅○○與壬○○犯後僅坦承部分犯行，所為
    搶奪犯行猶飾詞狡辯，足見彼等仍無悔意，迄今並未與被害
    人達成和解，亦未取得被害人原諒，酌彼等犯罪動機、目的
    、手段、次數、生活狀況、智識程度、素行及犯罪後態度等
    一切情狀，分別量處如主文所示之刑，並依法定其應執行之
    刑，以示懲儆。
  (三)沒收部分：
    被告寅○○用以行竊之工具「扳手」1支，並未扣案，亦無
    證據顯示係被告寅○○所有專供本案犯罪使用，且檢察官未
    請求對之宣告沒收，亦無證據證明並未滅失，為免將來執行
    之困難，爰不予宣告沒收。扣案之香檳色及藍白色安全帽2
    只，亦無證據顯示係被告壬○○、寅○○所有專供本案犯罪
    使用，且檢察官亦未請求對之宣告沒收，因免將來執行之困
    難，均不予宣告沒收，附此敘明。
乙、無罪部分
壹、公訴意旨略以：
    緣被告寅○○、壬○○，基於共同意圖為自己不法所有之犯
    意聯絡，推由被告壬○○下車行搶丙○○所有之序號000000
    000000000號行動電話得手後，由壬○○將上開行動電話交
    付給真實姓名年籍不詳綽號「阿安」之成年男子。被告戊○○明知「阿安」所交付之上開行動電話，係屬贓物，竟基於
    收受贓物之犯意，予以收受，並於97年11月30日，持往基隆
    市○○區○○路353號1樓「鈦伝科技有限公司」（下稱鈦伝
    公司）變賣取得1300元，再將1300元交予「阿安」，「阿安
    」則交付30元予戊○○作為報酬，嗣不知情之褚霈臻再於97
    年底某日，前往鈦伝公司，以4800元之價格購買上開行動電
    話，因認被告戊○○涉犯刑法第349條第1項收受贓物罪嫌。
    （業經公訴人蒞庭更正為刑法第349條第2項牙保贓物罪嫌）
    。
貳、按犯罪事實應依證據認定之，無證據不得認定犯罪事實。不
    能證明被告犯罪者，應諭知無罪之判決，刑事訴訟法第154
    條第2項、第301條第1項分別定有明文。另事實之認定，應
    憑證據，如未能發現相當證據，或證據不足以證明，自不能
    以推測或擬制之方法，為裁判基礎（最高法院40年台上字第
    86號判例意旨參照）；又認定不利於被告之事實，須依積極
    證據，苟積極證據不足為不利於被告之事實認定時，即應為
    有利於被告之認定（最高法院30年上字第816號判例意旨參
    照）；而認定犯罪事實，所憑之證據，無論直接或間接證據
    ，其為訴訟上之證明，須於通常一般之人均不致有所懷疑，
    而得確信其為真實之程度者，始得據之為有罪之認定，倘其
    證明尚未達到此一程度，而有合理性懷疑之存在時，即無從
    為有罪之認定（最高法院76年台上字第4986號判例參照）。
    又檢察官就被告犯罪事實，應負舉證責任，並指出證明之方
    法，刑事訴訟法第161條第1項定有明文。檢察官對於起訴之
    犯罪事實，應負提出證據及說服之實質舉證責任，倘其所提
    出之證據，不足為被告有罪之積極證明，或其指出證明之方
    法，無從說服法院以形成被告有罪之心證時，基於無罪推定
    之原則，法院自應為被告無罪判決之諭知，最高法院著有92
    年台上字第128號判例足資參照。
參、公訴人認被告戊○○涉有上開罪嫌，無非係以被告供詞、證
    人丙○○及褚霈臻分別於警詢時及偵查中之證詞、門號0000
    000000號雙向通聯紀錄及申請人資料、序號00000000000000
    0號雙向通聯紀錄、照片7張、鈦伝轉讓切結書1張等，為其
    主要論據。
肆、訊據被告戊○○固不否認確有於上開時間及地點將上開行動
    電話販售予鈦伝公司等事實，惟堅決否認涉有何上開牙保贓
    物犯行，被告戊○○略以：「我姪子張惟堂的朋友綽號阿安
    ，常常到我家來，阿安說手機是他自己的，叫我幫他賣，因
    為他認識我姪子，而且常來我家，所以我拿我的身分證幫他
    賣。當時我沒有懷疑該手機是贓物，因為他常常帶手機在身
    上，現在大家都有手機，而且他叫我賣的時候，他說手機是
    他的。那支手機賣了1300元，阿安給我30元。」等語置辯。
伍、經查：
一、被告戊○○於97年11月30日在鈦伝轉讓切結書上，切結保證
    渠所轉讓之上開行動電話，來源合法且非贓物，如有非法問
    題則由渠所負責處理，並留有真實姓名、聯絡方式及身分證
    影本等事實，此有鈦伝轉讓切結書1份附卷可稽，是以被告
    戊○○於販賣上開行動電話時，若已明知該行動電話係屬贓
    物，則渠將真實姓名及聯絡方式出示予鈦伝公司，無疑致己
    身陷於遭檢警偵查訴追之風險，是則被告販賣上開行動電話
    時，是否知悉該行動電話係屬贓物，已不能無疑。況被告戊○○自承渠將販售上開行動電話所得之1300元交予「阿安」
    後，「阿安」有交付30元給渠等語，衡諸常情，被告戊○○
    如為牙保贓物之行為，當不至於僅為30元之微薄利益，而願
    干受刑事訴追之風險。再者觀諸現今社會生活型態，行動電
    話為常見隨身攜帶之電子產品，且推陳出新甚速，被告戊○○見「阿安」平日即有隨身攜帶行動電話之習慣，是當「阿
    安」提出幫忙販賣上開行動電話之請求時，被告戊○○一時
    並未質疑該行動電話係屬贓物，亦未悖於事理。綜上，被告
    戊○○辯稱不知上開行動電話係屬贓物等詞，並非全然無據
    ，可堪採信。
二、至於公訴意旨認被告壬○○將所搶得之上開行動電話交付給
    「阿安」後，再由「阿安」將上開行動電話交由被告戊○○
    變賣等情，然稽之被告戊○○所言，在販賣上開行動電話時
    ，渠並不知悉上開行動電話係由何人所搶，係在販賣之後才
    自「阿安」朋友處，聽到上開行動電話是搶來的等語，復無
    其他證據佐證被告戊○○於販賣上開行動電話時，已然知悉
    上開行動電話係被告壬○○所搶來，交付給被告戊○○之贓
    物，當不能僅以該行動電話為被告壬○○、寅○○所搶來之
    贓物，遽以推認被告戊○○於販賣上開行動電話時，知悉該
    行動電話係屬贓物，而有牙保贓物之主觀犯意。
陸、綜上所述，依「罪證有疑，利於被告」之證據法則，檢察官
    所舉證據既不能認為已達通常一般人均不致有所懷疑，得以
    確信其為真實之程度，此外復查無其他積極證據足以證明被
    告戊○○確有檢察官所指犯行，揆諸上開法條、判例意旨，
    應認為其犯罪尚屬不能證明，依法自應為其無罪之諭知。
據上論斷，應依刑事訴訟法第299條第1項前段、第301條第1項前
段，刑法第28條、第325條第1項、第3項、第320條、第321條第1
項第3款、第25條第2項、第47條第1項前段、第51條第5款，刑法
施行法第1條之1，判決如主文。
本案經檢察官乙○○到庭執行職務。
中    華    民    國    99    年    2     月    8    日
                  刑事第一庭審判長法  官  王福康
                                  法  官  王美婷
                                  法  官  劉桂金
以上正本證明與原本無異。
如不服本判決應於收受送達後10日內向本院提出上訴書狀，並應
敘述具體理由；其未敘述上訴理由者，應於上訴期間屆滿後20日
內向本院補提理由書(均須按他造當事人之人數附繕本)「切勿逕
送上級法院」。
中    華    民    國    99    年    2     月    8    日
                                  書記官  彭淑芳
【附錄論罪法條】第320條第1項：
意圖為自己或第三人不法之所有，而竊取他人之動產者，為竊盜
罪，處5年以下有期徒刑、拘役或5百元以下罰金。
第321條第1項第3款：
犯竊盜罪而有左列情形之一者，處6月以上、5年以下有期徒刑：
三、攜帶兇器而犯之者。
刑法第325條第1項、第3項：
意圖為自己或第三人不法之所有，而搶奪他人之動產者，處6月
以上5年以下有期徒刑。
第一項之未遂犯罰之。

司法院資訊處製作；財團法人民間司法改革基金會備份。
